【裁判字號】    95,台非,316
【裁判日期】    951221
【裁判案由】    違反毒品危害防制條例
【裁判全文】
最高法院刑事判決              九十五年度台非字第三一六號
上 訴 人  最高法院檢察署檢察總長
被    告  甲○○
上列上訴人因被告違反毒品危害防制條例案件，對於台灣台中地
方法院中華民國九十四年三月二十五日第一審刑事確定協商判決
（宣示判決筆錄）（九十四年度訴字第七四八號，起訴案號：台
灣台中地方法院檢察署九十四年度毒偵字第四九三號），認為違
法，提起非常上訴，本院判決如下：
    主  文
原判決撤銷。
甲○○連續施用第一級毒品，處有期徒刑玖月。扣案之海洛因陸
包（毛重伍點玖公克）及海洛因殘渣袋貳包，均沒收銷燬之。扣
案之注射針筒壹支，沒收。又連續施用第二級毒品，處有期徒刑
柒月。扣案之甲基安非他命貳包（毛重壹點玖伍公克），均沒收
銷燬之。應執行有期徒刑壹年貳月。扣案之海洛因陸包（毛重伍
點玖公克）、甲基安非他命貳包（毛重壹點玖伍公克）及海洛因
殘渣袋貳包，均沒收銷燬之。扣案之注射針筒壹支，沒收。
    理  由
非常上訴理由稱：「按判決不適用法則或適用法則不當者，為違
背法令，刑事訴訟法第三百七十八條定有明文。又依法應於審判
期日調查之證據未予調查，致適用法令違誤，而顯然於判決有影
響者，該項判決即屬違背法令，得提起非常上訴，復經司法院大
法官會議釋字第一八一號著有解釋。故事實審法院對於被告有無
累犯之事實，應否適用刑法第四十七條累犯之規定處罰，即屬法
院認定事實與適用法律之基礎，客觀上有其調查之必要性，應依
職權加以調查。倘被告並非累犯，而事實審未加詳查，致判決誤
用累犯之規定論處，自屬刑事訴訟法第三百七十九條第十款規定
所稱依法應於審判期日調查之證據而未予調查，其判決當然為違
背法令。又刑法上之累犯之成立要件，依刑法第四十七條規定，
必須曾受有期徒刑之執行完畢，或受無期徒刑或有期徒刑一部之
執行而赦免後，五年以內再犯有期徒刑以上之罪者，始足當之。
至所謂執行完畢，其在監獄執行期滿者，固不待言。如係經假釋
出獄者，須在無期徒刑假釋後滿十五年，或在有期徒刑所餘刑期
內未經撤銷假釋者，其未執行之刑，始得以已執行論。經查本件
被告甲○○前於民國八十九年間，因施用第一、二級毒品及違反
麻醉藥品管理條例案件，經台灣台中地方法院分別判處有期徒刑
八月、六月及七月確定，並經定應執行有期徒刑一年七月確定，
原應於九十一年五月十四日縮短刑期執行屆滿，惟於九十一年一
月二日假釋出獄後，又於同年二月八日及同年三月五日回溯九十
六小時內之某時再犯毒品危害防制條例之罪，經同上法院分別判
處有期徒刑六月、四月確定。復經奉准撤銷假釋，執行其殘餘刑
期四月十二日，刑期應至九十四年八月十二日始執行完畢，此有
台灣台中地方法院九十年度聲字第一八七七號刑事裁定、台灣台
中地方法院檢察署九十年度執更字第一八二六號檢察官執行指揮
書、台灣台中女子監獄報請撤銷假釋報告表、法務部九十三年十
月二十日法矯決字第○九三○○三八六三八號函、同上檢察署九
十四年度執更字第六六一號檢察官執行指揮書附卷可稽（見同上
地方法院檢察署九十年度執更字第一八二六號、九十四年度執更
字第六六一號執行卷宗），則被告於假釋期間之九十三年十一月
間某日起至九十四年一月十三日晚間十時許止，又犯本件連續施
用第一級、第二級毒品罪行，顯非在前案已執行完畢五年以內所
犯，揆諸上揭規定及說明，應與累犯之成立要件不符，不能成立
累犯。詎原判決竟對卷附前科資料未再詳予調查，遽認被告成立
累犯，自有調查未盡及判決適用法則不當之違背法令。案經確定
，且不利於被告，爰依刑事訴訟法第四百四十一條、第四百四十
三條提起非常上訴，以資糾正及救濟。」等語。
本院按協商判決，得僅由書記官將主文、犯罪事實要旨及處罰條
文記載於宣示判決筆錄，以代判決書，刑事訴訟法第四百五十五
條之九第一項前段定有明文。故協商程序之宣示判決筆錄，與判
決同其效力，如確定後，發現該案件之審判係違背法令者，自得
對之提起非常上訴。刑法第四十七條規定：「受有期徒刑之執行
完畢，或受無期徒刑或有期徒刑一部之執行而赦免後，五年以內
再犯有期徒刑以上之罪者，為累犯，加重其刑至二分之一」，故
累犯之成立，以曾受有期徒刑之執行完畢，或受無期徒刑或有期
徒刑一部之執行完畢而赦免後，五年以內再犯有期徒刑以上之罪
為要件，若在假釋中更犯罪，受有期徒刑以上刑之宣告，祇得為
撤銷假釋之原因，不適用累犯之規定。經查被告甲○○前於民國
八十七年、八十九年間，因違反麻醉藥品管理條例及毒品危害防
制條例案件，分經台灣台中地方法院八十九年度訴緝字第五十六
號、八十九年度訴字第一七六八號分別判處有期徒刑七月以及八
月、六月確定，並經同法院九十年度聲字第一八七七號裁定應執
行有期徒刑一年七月確定，經台灣台中地方法院檢察署九十年度
執更字第一八二六號執行，執行期滿日為九十一年五月十四日。
嗣於九十一年一月二日假釋，所餘刑期四月十二日交付保護管束
。有各該案卷可稽。詎被告於九十一年一月二日假釋出獄後，於
同年二月八日及同年三月五日回溯九十六小時內之某時再犯毒品
危害防制條例之罪，經同上法院九十三年度訴緝字第二四九號、
九十三年度易緝字第二五○號分別判處有期徒刑六月、四月確定
。復經奉法務部九十三年十月二十日法矯決字第○九三○○三八
六三八號函准撤銷假釋，經台灣台中地方法院檢察署檢察官九十
四年度執更字第六六一號執行指揮書指揮執行，執行其餘殘刑四
月十二日，應至九十四年八月十二日期滿。以上各情，亦有相關
執行案卷、台灣高等法院被告全國前案紀錄表、台灣台中女子監
獄報請撤銷假釋報告表、法務部九十三年十月二十日法矯決字第
○九三○○三八六三八號函、台灣台中地方法院檢察署九十四年
度執更字第六六一號檢察官執行指揮書可稽。被告於假釋期間之
九十三年十一月間某日起至九十四年一月十三日晚間十時許止，
再犯本件連續施用第一級、第二級毒品罪時，上開違反麻醉藥品
管理條例等案件所科處之有期徒刑，均尚未執行完畢。依上開說
明，本件犯行自不構成累犯。乃原法院不察，竟以被告所犯定應
執行有期徒刑一年七月等罪已於九十一年五月十四日執行完畢，
於五年以內再犯本件之連續施用第一級毒品罪、連續施用第二級
毒品罪，符合累犯之規定，並依刑法第四十七條規定論以累犯並
加重其刑，自有適用法則不當之違法。案經確定，且於被告不利
，非常上訴意旨執以指摘，洵有理由。應由本院將原判決撤銷，
另行判決如主文第二項所示之刑，以資救濟。
據上論結，應依刑事訴訟法第四百四十七條第一項第一款但書，
毒品危害防制條例第十條第一項、第二項、第十八條第一項前段
，刑法第十一條前段、第五十六條，判決如主文。
中    華    民    國  九十五  年   十二   月  二十一  日
                      最高法院刑事第四庭
                          審判長法官  吳  雄  銘
                                法官  池  啟  明
                                法官  郭  毓  洲
                                法官  韓  金  秀
                                法官  黃  梅  月
      本件正本證明與原本無異
                                      書  記  官
中    華    民    國  九十五  年   十二   月  二十六  日
                                                      Ｑ
本案論罪科刑法條
中華民國毒品危害防制條例第十條：
施用第一級毒品者，處六月以上五年以下有期徒刑。
施用第二級毒品者，處三年以下有期徒刑。
第十八條：
查獲之第一、二級毒品及專供製造或施用第一、二級毒品之器具
，不問屬於犯人與否，均沒收銷燬之；查獲之第三、四級毒品及
製造或施用毒品之器具，無正當理由而擅自持有者，均沒入銷燬
之。


司法院資訊處製作；財團法人民間司法改革基金會備份。
